臺灣高雄地方法院刑事判決　　　　　　　96年度易字第1314號
公　訴　人　臺灣高雄地方法院檢察署檢察官
被　　　告　甲○○
上列被告因傷害案件，經檢察官提起公訴（96年度偵字第2570號
），本院判決如下：
    主  文
甲○○犯傷害罪，累犯，處拘役貳拾日，如易科罰金，以新台幣
壹仟元折算壹日，減為拘役拾日，如易科罰金，以新台幣壹仟元
折算壹日；又犯傷害罪，累犯，處拘役貳拾日，如易科罰金，以
新台幣壹仟元折算壹日，減為拘役拾日，如易科罰金，以新台幣
壹仟元折算壹日；應執行拘役參拾日，如易科罰金，以新台幣壹
仟元折算壹日，應減為拘役拾伍日，如易科罰金，以新台幣壹仟
元折算壹日。
    事  實
一、甲○○與丙○○（於96年2 月25日已歿）係夫妻關係，於下
    列案發時原共同居住於高雄縣鳳山市○○路180 號住處，屬
    家庭暴力防治法第3 條第1 款所定之家庭成員關係，緣其等
    近年感情陷入低潮時有爭執，丙○○因而時有飲酒消愁、酒
    後情緒失控等行為，於民國95年10月9 日凌晨2 時許及95年
    12月25日下午4 時許，丙○○復酒後情緒不穩而與甲○○發
    生爭執，甲○○因不勝其擾，復惱怒丙○○過往行為，乃一
    時動氣，而先後分別基於傷害他人身體健康之犯意，出手毆
    打、腳踢丙○○，致丙○○於95年10月9 日該次受有前額瘀
    傷、前胸挫傷、左上肢擦挫傷及右前臂擦傷等傷害，於95年
    12月25日該次受有右前額擦傷、左枕部腫、左手背擦傷、右
    小腿擦傷、左膝擦傷等傷害。
二、案經丙○○訴由臺灣高雄地方法院檢察署檢察官偵查後起訴
    。
    理  由
一、證據能力部分：
  (一)按「被告以外之人於審判中有下列情形之一，其於檢察事務
    官、司法警察官或司法警察調查中所為之陳述，經證明具有
    可信之特別情況，且為證明犯罪事實之存否所必要者，得為
    證據：一死亡者。二‧‧‧」，刑事訴訟法第159 條之3 第
    1 款定有明文。本件告訴人丙○○於96年2 月25日因已死亡
    ，致於審理中無法到庭接受被告詰問，此為被告所不爭執，
    且有本院依職權查詢之個人基本資料在卷可稽，本院斟酌其
    於警詢中之證詞並無紀錄不實之處，且當時距離案發時間較
    近，應係證人記憶較為深刻所為之陳述，而有可信之特別情
    況，且為證明犯罪事實之存否所必要，依上開規定，乃有證
    據能力。
  (二)次按「除前三條之情形外，下列文書亦得為證據：一‧‧‧
    二：除顯有不可信之情況外，從事業務之人於業務上或通常
    業務過程所須製作之紀錄文書、證明文書。三‧‧」，刑事
    訴訟法第159 條之4 第2 款定有明文。本件告訴人丙○○提
    出之大東醫院診斷證明書2 紙，其乃大東醫院執業醫師就其
    對告訴人之診治情形，於其業務過程所製作之證明文書，依
    上開規定，乃有證據能力。
二、實體部分：
    訊據被告甲○○於本院審理中均矢口否認涉有上開傷害犯行
    ，辯稱：伊太太即告訴人丙○○近年來因為罹患憂鬱症，時
    常懷疑伊有外遇，又喜歡喝酒，酒後常情緒失控大吵大鬧，
    伊每次均好言相勸，從來沒有毆打告訴人，不知道告訴人上
    開傷勢怎麼來的云云，經查：
  (一)上開犯罪事實，業據被告於警詢中坦承不諱稱：「（據告訴
    人丙○○指稱：你曾在95年12月25日16時許在高雄縣鳳山市
    ○○路180 號房屋內毆打她，是否有上述事實？）我有出手
    毆打丙○○本人。（你是何原因毆打丙○○？是否有用東西
    ？）都是丙○○喝酒後回來找我亂成一團，所以我就出手毆
    打丙○○。沒有用東西都是用手毆打。（你毆打丙○○有幾
    次？地點在何處？）幾次我不記得，但有毆打丙○○，都是
    在高雄縣鳳山市○○路180 號房屋內。（以上所說是否實在
    ？有無補充意見？）實在。我跟告訴人雖然是夫妻關係住在
    一起，但我與告訴人丙○○意見不合，常常發生鬥嘴及一些
    家事問題糾紛，當地派出所警員常常來我家處理我倆夫妻家
    事問題。」等語明確，被告於本院審理中雖翻異前詞，辯稱
    ：「我在警詢沒有承認打人，我只是說有時後丙○○酒後會
    撞到我賣光碟片的架子，我如果要去扶她，他的噸位又比我
    大兩倍，她的手如果推開我，兩個人都會一起跌倒」等語（
    頁24），然觀諸被告於警詢中對於所詢問題均一一詳盡回答
    ，多次答詢均係自白犯罪，且於本院審理中亦未抗辯有何遭
    警以強暴、脅迫、詐欺等不正當方法取供，或警詢筆錄記載
    有何不實之情形，復參以其係於閱覽警詢筆錄後始簽名捺印
    ，有該警詢筆錄在卷可稽，顯見被告確曾於警詢時坦承犯罪
    。
  (二)又證人丙○○就其遭毆過程，業於警詢中詳細證稱：「被告
    於95年12月25日16時許在高雄縣鳳山市○○路180 號住處1
    樓對我施暴。」、「我於95年10月9 日也有向文山派出所報
    過一次家暴案件」、「被告是以徒手朝我頭部及身體毆打，
    造成我右前額、左手背、右小腿及左膝等處受傷」等語明確
    ，另證人即其等共同好友謝淑娥於本院審理中亦證述略以：
    「95年10月、12月間，我有去過高雄縣鳳山市○○路180 號
    被告及丙○○住處住過」、「丙○○有跟我講過被先生即被
    告打‧‧‧」等語（頁19），證人即被告轄區派出所95年10
    月9 日執勤警員林一明到庭證稱：「95年10月9 日我備勤，
    丙○○向值班人員報案後，值班人員通報巡邏，經我們巡邏
    員將他帶回派出所，再由我負責做家暴通報表‧‧」、「當
    天丙○○說他是被她先生家暴」、「當天有看到丙○○有抓
    傷，手上有點傷」等語在卷，證人謝淑娥、林一明雖未親自
    目賭被告毆打告訴人，然其等確均曾聽聞告訴人指述被告傷
    害犯行，且因告訴人應無預料謝淑娥、林一明將來會至法庭
    作證，其於先後接觸謝淑娥、林一明之機會中，既均明確指
    稱遭被告毆打，顯見應係自身親身經歷，內心感到委屈後方
    對外陳述，而具有高度之可信性。
  (三)此外，尚有告訴人所提出，由高雄縣鳳山市大東醫院於95年
    10月10日、95年12月28日所開立之診斷證明書共2 紙附卷可
    稽，觀諸該診斷證明書對於告訴人之傷勢，諸如前額瘀傷、
    前胸挫傷、左上肢擦挫傷及右前臂擦傷、右前額擦傷、左枕
    部腫、左手背擦傷、右小腿擦傷、左膝擦傷，及其受傷部位
    之面積大小均詳為描述記載，核與證人丙○○指述遭被告毆
    打成傷之部位亦大致相符，且上開受傷部位散落多處，衡情
    常人亦難自殘偽造，另大東醫院係高雄縣鳳山市著名之綜合
    醫院，於當地享有一定之聲譽，此為該地區公眾周知之事實
    ，其出具之診斷證明書亦應無虛偽之可能，是告訴人指述其
    遭被告毆打而受有上開傷勢，應非虛偽。
  (四)至於被告於本院雖辯稱：告訴人很愛喝酒，酒後會大吵大鬧
    ，應係自己跌倒受傷云云，並提出高雄市立凱旋醫院所開立
    告訴人罹有酒精性精神病之診斷書為證，然查：被告前於警
    詢時即自白犯罪，已如前述，且就告訴人所受傷勢如何發生
    乙節，96年3 月19日初於本院準備程序中乃辯稱：「告訴人
    係自己喜歡喝酒，酒後跟我討錢討不到就去報警誣賴我，這
    是他自己喝酒跌倒的」等語（審理卷頁12），於96年4 月12
    日審理期日卻變更說詞為：「我在警詢沒有承認打人，我只
    是說有時候丙○○酒後會撞到我賣光碟片的架子，我如果要
    去扶她，他的噸位又比我大兩倍，她的手如果推開我，兩個
    人都會一起跌倒」等語（頁24），嗣復改稱：「10月25日這
    天告訴人把我車子的玻璃都打破了，我猜他是因為這樣受傷
    ，10月9 日那天可能是告訴人出去外面喝酒，沒有鑰匙開門
    ，誤會我把她鎖在外面，自己撞鐵門受傷的」等語（審理卷
    頁26），因常人如遭受冤枉受有委屈，尤其涉及刑事官司時
    ，衡情均因情急而會於第一時間解釋釐清，然被告於到案後
    第1 次接受訊問時，即坦承傷害情節，並未提出上開抗辯；
    又一般人倘其抗辯屬實，衡情前後亦會一致而無矛盾才是，
    然被告於本院之上開歷次陳述卻均前後不一，大相逕庭。故
    本院認被告於警詢中之自白，乃係初到案後無暇且無意捏詞
    抗辯之情況下所為之陳述，依理較為可信，至於其延於本院
    方才提出之上開辯詞，因前後矛盾，顯係臨訟卸責之詞，尚
    難遽予採信。
  (五)另證人謝淑娥於本院雖為被告證稱略以：伊認識被告夫婦很
    多年了，告訴人平常喜歡喝酒，被告個性則很溫和，伊認為
    被告不會打人等語，然證人謝淑娥所證內容，僅係其平常觀
    察被告之為人很好，非必意味被告於特定時地不會有暴力相
    向之舉動，證人謝淑娥此部分證言自不足為被告有利之認定
    ；又證人即95年10月9 日前往被告家中處理之警員乙○○到
    庭雖證述：伊當時沒有看到告訴人身上有傷等語，然證人乙○○同時亦坦承「當時係半夜兩點，旁邊雖有路燈，不過光
    線不好」等語（審理卷頁59），顯見證人可能係因視線並非
    十分良好之情形下，而未注意告訴人身上有傷；況依診斷證
    明書所載之告訴人傷勢，多半係瘀傷或擦傷，而此等傷害乃
    皮下血管受撞擊破裂而緩慢出血所呈現，案發時因為出血量
    較少，而不會立即顯現紅紫、腫脹，亦即毆傷初期並不會馬
    上顯現症狀，此於吾人日常生活經驗中可以得知；復參以證
    人乙○○亦證稱：「告訴人當時聲音很大，且有點歇斯底里
    的狀況，我怕她影響到鄰居，就把他們雙方帶回派出所，交
    給值班員警‧‧」等語（審理卷頁57），亦可見當時現場爭
    執情況尚稱混亂，則第一時間到場處理之乙○○警員，或因
    告訴人之瘀腫尚未顯現，或因夜深現場混亂，而未及注意告
    訴人身上是否有傷，亦符常情，故此部分亦不足為有利被告
    之認定。
  (六)綜上，被告2 次傷害犯行，事證明確，堪予認定，應依法論
    科。
三、按家庭暴力者，謂家庭成員間實施身體或精神上不法侵害之
    行為；家庭暴力罪者，謂家庭成員間故意實施家庭暴力行為
    而成立其他法律所規定之犯罪，家庭暴力防治法第2 條第1
    項、第2 項分別定有明文。本件被告與告訴人丙○○係夫妻
    ，屬家庭暴力防治法第3 條第1 款所定之家庭成員關係，故
    核被告所為，係犯刑法第277 條第1 項之傷害罪，其上開犯
    行同時亦屬家庭暴力防治法第2 條第2 項之家庭暴力罪，惟
    因家庭暴力防治法之上開條文並無罰則規定，是被告2 次傷
    害犯行，均應依刑法傷害罪之規定予以論罪科刑。被告先後
    2 次傷害犯行，均係95年7 月1 日廢止連續犯規定後所犯，
    犯意各別，行為互殊，應分論併罰。又被告前因妨害風化案
    件，經本院以95年度簡字第5808號判處有期徒刑3 月確定，
    有臺灣高等法院被告前案紀錄表在卷可稽，被告於上開徒刑
    執行完畢後5 年內再故意犯本件傷害2 罪，均為累犯，均應
    依刑法第47條第1 項規定加重其刑。爰審酌被告身為告訴人
    丙○○丈夫，於妻子身心狀況低潮之情況下，竟不知以更大
    之愛心及耐心維繫家庭，僅因一時細故，即毆打告訴人2 次
    ，致告訴人身體多處受有傷害，且於本院中否認犯行，不知
    改過，本不宜寬恕，然念其犯罪之動機係因告訴人酒後情緒
    不好，及被害人所受傷勢非鉅等一切情狀，分別量處如主文
    所示之刑，及諭知易科罰金之折算標準，並定其應執行刑，
    併諭知易科罰金之折算標準；又被告上開2 次犯行，均係在
    96 年4月24日以前所為，且符合中華民國96年罪犯減刑條例
    第2 條第1 項第3 款減刑之規定，均應予減輕刑度2 分之1
    ，並依第10條規定另定應執行之刑，及諭知易科罰金之折算
    標準。
據上論斷，應依刑事訴訟法第299 條第1 項前段，刑法第277 條
第1 項、第47條第1 項、第41條第1 項前段、第51條第6 款、刑
法施行法第1 條之1 ，中華民國96年罪犯減刑條例第2 條第1 項
第3 款、第10條第2 項。
本案經檢察官陳俊秀到庭執行職務。
中　　華　　民　　國　　96　　年　　 7　　月　　19　　日
                刑事第七庭    審判長法　官  李淑惠
                                    法　官  張茹棻
                                    法  官  蔡川富
以上正本證明與原本無異。
如不服本判決應於收受本判決後10日內向本院提出上訴書狀，並
應敘述具體理由，如未敘述上訴理由者，應於上訴期間屆滿後20
日內補提理由書狀於本院（均須按他造當事人之人數附繕本）「
切勿逕送上級法院」。
中　　華　　民　　國　　96　　年　　7 　　月　　19　　日
                                    書記官  王治華
附錄本案所犯法條：
刑法第277 條第1 項普通傷害罪
傷害人之身體或健康者，處3 年以下有期徒刑、拘役或1,000 元
以下罰金。
